【裁判字號】    99,監宣,2
【裁判日期】    990226
【裁判案由】    監護宣告
【裁判全文】
臺灣臺中地方法院民事裁定               99年度監宣字第2號
聲  請  人  甲○○
            乙○○
相  對  人  丙○○
上列聲請人聲請監護宣告事件，本院裁定如下：
    主  文
宣告丙○○（國民身分證統一編號：Ｚ000000000號）
為受監護宣告之人。
選定甲○○為受監護宣告之人之監護人。
指定乙○○為會同開具財產清冊之人。
聲請費用新臺幣壹仟元由受監護宣告之人負擔。
    理  由
一、按對於因精神障礙或其他心智缺陷，致不能為意思表示或受
    意思表示，或不能辨識其意思表示之效果者，法院得因本人
    、配偶、四親等內之親屬、最近一年有同居事實之其他親屬
    、檢察官、主管機關或社會福利機構之聲請，為監護之宣告
    。法院為監護之宣告時，應依職權就配偶、四親等內之親屬
    、最近一年有同居事實之其他親屬、主管機關、社會福利機
    構或其他適當之人選定一人或數人為監護人，並同時指定會
    同開具財產清冊之人。法院選定監護人時，應依受監護宣告
    之人之最佳利益，優先考量受監護宣告之人之意見，審酌一
    切情狀，並注意下列事項：一、受監護宣告之人之身心狀態
    與生活及財產狀況。二、受監護宣告之人與其配偶、子女或
    其他共同生活之人間之情感狀況。三、監護人之職業、經歷
    、意見及其與受監護宣告之人之利害關係。四、法人為監護
    人時，其事業之種類與內容，法人及其代表人與受監護宣告
    之人之利害關係，民法第十四條第一項、第一千一百十一條
    第一項、第一千一百十一條之一亦定有明文。
二、聲請意旨略以：聲請人甲○○（男、民國○○○年○○月○○○日生、國民身分證統一編號：Ｚ000000000號
    ）、聲請人乙○○（男、六十四年九月二十一日生、國民身
    分證統一編號：Ｚ000000000號）為相對人丙○○
    （男、二十九年九月十三日生、國民身分證統一編號：Ｚ0
    00000000號）之子。相對人因於九十八年八月二十
    一日發生車禍，致受有左側顱骨骨折、左側硬腦膜下出血、
    右側額葉延遲性挫傷出血等傷害，精神有障礙，雖屢經延醫
    診治均不見起色，已無法處理自己事務，為此聲請對伊為監
    護之宣告，並選定聲請人甲○○為相對人之監護人，另請指
    定聲請人乙○○為會同開具財產清冊之人等語。
三、經查：(一)聲請人主張：其等為相對人之子，相對人有上開事
    由需為監護之宣告等事實，業據提出戶籍謄本、診斷證明書
    、道路交通事故現場圖等為證。是聲請人既為相對人四親等
    內之親屬，依法自得聲請對相對人為監護之宣告。本院於鑑
    定人即澄清綜合醫院平等院區劉金明醫師前訊問相對人年籍
    資料等問題，相對人躺臥病床、插鼻胃管、沒有回應；對聲
    請人聲請本院對伊為監護之宣告之訊問，沒有反應。相對人
    經鑑定醫師鑑定結果為：賴員（即相對人）為一位重度器質
    性精神症（腦傷後遺症）之患者。賴員受腦傷性智能退化之
    影響，其一般日常生活（進食、穿衣、沐浴、行動及排便等
    ）已無法自理，須完全臥床，依賴呼吸器呼吸及用鼻胃管進
    食，其他身邊事務完全無法獨立執行，需要家人或他人之協
    助。目前生活上、經濟上由家人協助管理照顧。賴員之社會
    職業功能有重度障礙；在認知功能方面如判斷力、現實感及
    思考能力亦受影響（昏迷指數三分），以致於無法合理且適
    當的處理身邊事務，需家人協助方能避免其權益之損失。相
    對人不能管理處分自己的財產，已達「不能為意思表示或受
    意思表示」之情形。未來回復至正常智能狀態之可能性，需
    視後續治療復健效果而定。目前賴員之精神狀態屬於重度障
    礙，已達到監護宣告之程度等語，此有本院九十九年二月四
    日訊問筆錄及成年監護鑑定書在卷可稽。本院審酌上開訊問
    結果及鑑定醫師所為之鑑定意見後，認相對人因精神障礙，
    致不能為意思表示或受意思表示，亦不能辨識其意思表示效
    果。故聲請人聲請對相對人為監護之宣告，為有理由，應予
    准許。(二)相對人之配偶賴廖素悅因罹患老年癡呆症併妄想現
    象，不宜擔任相對人之監護人。聲請人甲○○為相對人之長
    子，除聲請人甲○○同意擔任相對人之監護人外，相對人之
    子女即關係人賴文晟、聲請人乙○○亦共同書立同意書推選
    由聲請人甲○○擔任相對人之監護人，有戶籍謄本、診斷證
    明書、同意書在卷可稽。茲本院參酌前揭各節，認由聲請人
    甲○○任監護人，最能符合受監護宣告之人之最佳利益，爰
    選定聲請人甲○○為相對人之監護人。(三)再聲請人乙○○為
    相對人之參子，除聲請人乙○○同意擔任會同財產清冊之人
    外，關係人賴文晟及聲請人甲○○亦同意由聲請人乙○○擔
    任之，有戶籍謄本、同意書在卷可稽，爰指定聲請人乙○○
    為會同開具遺產清冊之人。
四、依民事訴訟法第六百零八條第一項，裁定如主文。
中    華    民    國    99    年    2     月    26    日
                   家事法庭   法  官  唐敏寶
正本係照原本作成。
如不服本裁定關於選定監護人及指定會同開具財產清冊之人等部
分，應於送達後十日內向本院提出抗告狀，並繳納抗告費新臺幣
一千元；其餘關於宣告監護之部分，不得抗告。
中    華    民    國    99    年    2     月    26    日
                              書記官  丁文宏

司法院資訊處製作；財團法人民間司法改革基金會備份。
